臺灣臺南地方法院刑事判決　　　　　　　　　　　　　九十三年度訴字第二六號
　　公　訴　人　臺灣臺南地方法院檢察署檢察官
　　被　　　告　乙○○
右列被告因偽造文書等案件，經檢察官提起公訴（九十三年度偵字第一三一號），被
告於本院審理時就被訴事實為有罪之陳述，經本院合議庭裁定行簡式審判程序，本院
判決如左：
    主      文
乙○○連續行使偽造私文書，足以生損害於他人，處有期徒刑陸月，如易科罰金，以
參佰元折算壹日。偽造之國泰銀行信用卡申請書上偽造之「毛雅婷」簽名壹枚、國泰
銀行編號肆伍陸參‧壹壹壹零‧壹肆陸參‧捌零零柒號ＭＡＳＴＥＲ信用卡簽名欄上
偽造「毛雅婷」簽名壹枚及信用卡簽帳單上偽造「毛雅婷」簽名陸拾肆枚（含商店存
根聯及持卡人存根聯上各參拾貳枚之簽名）均沒收。
    事      實
一、乙○○與毛雅婷係母女關係，緣乙○○於民國（下同）八十九年十一月間，曾以
    毛雅婷為被保險人，向國泰人壽保險股份有限公司（下稱：「國泰人壽」）投保
    人壽保險，因而取得毛雅婷之身分證影本。乙○○因前曾有退票紀錄，無法申辦
    信用卡，竟於九十年十一月間，基於意圖為自己不法所有及行使偽造私文書之概
    括犯意，在國泰商業銀行股份有限公司（下稱：「國泰銀行」）信用卡申請書上
    ，偽簽「毛雅婷」署押一枚，並將帳單地址記載為臺南縣鹽水鎮下中里三鄰八號
    乙○○所居住之處，而偽造國泰銀行信用卡申請書乙份，偽造完成後，復連同毛
    雅婷身分證影本、國泰人壽開立之「被保人有效契約繳費狀況一覽表」等文件向
    國泰銀行行使而申請辦理信用卡，致國泰銀行承辦人員陷於錯誤，誤認係毛雅婷
    委由母親乙○○代為申請辦理信用卡，而於九十年十一月十四日寄發信用卡一張
    （編號為：四五六三‧一一一○‧一四六三‧八○○七號之ＭＡＳＴＥＲ國泰人
    壽聯名卡）至臺南縣鹽水鎮下中里三鄰八號乙○○住處；乙○○於取得前開信用
    卡一張後，於信用卡簽名欄上偽造「毛雅婷」簽名一枚，足以生損害於毛雅婷及
    發卡銀行管理信用卡持有人之正確性。乙○○復承前概括犯意，自九十年十一月
    二十日起至九十一年九月五日止，連續於如附表所示之時、地，假冒毛雅婷名義
    消費，並在信用卡消費簽帳單上偽造「毛雅婷」簽名而偽造信用卡簽帳單，偽造
    完成後並持向如附表所示之商店予以行使，使各該商店誤認係毛雅婷本人刷卡消
    費而給付財物，總計共詐得新臺幣（下同）六萬零八百二十八元，均足以生損害
    於各該商店及發卡銀行管理信用卡持有人之正確性。嗣於九十一年十月間，因乙
    ○○未按期繳款，國泰銀行寄發催繳通知書至毛雅婷戶籍地址之臺南市○區○○
    街四四巷一號，經毛雅婷去電向國泰銀行告知未辦理信用卡並寄發存證信函聲明
    未曾申辦該行信用卡，始查獲上情。
二、案經臺南市警察局第三分局報告臺灣臺南地方法院檢察署檢察官偵查起訴。
    理      由
一、被告乙○○對於上揭犯行坦承不諱，供稱：「九十年十一月份的時候我確實有假
    冒毛雅婷為在國泰商銀信用卡申請書上，偽簽毛雅婷署押。我有幫毛雅婷申請信
    用卡，之後信用卡背面的名字也是我簽的，之後我有到新樣精品店等處，假冒毛
    雅婷的名義消費沒有錯」，「（對於盜刷金額六萬八百二十八元，有無意見？）
    沒有意見」，「（你申請信用卡有無經過毛雅婷的同意？）她沒有同意」等語明
    確（見本院九十三年四月二日訊問筆錄、審理筆錄），經核與被害人毛雅婷於警
    詢時指述之情節大致相符（見臺南市警察局第三分局偵查卷九十二年九月四日調
    查筆錄），並有國泰銀行信用卡申請書影本一紙及信用卡簽帳單影本二十二紙在
    卷可稽，足證被告乙○○確係未經被害人毛雅婷同意，於國泰銀行信用卡申請書
    上偽造毛雅婷之簽名後，持偽造之信用卡申請書連同毛雅婷之身分證影本、國泰
    人壽開立之「被保人有效契約繳費狀況一覽表」等文件向國泰銀行申請辦理信用
    卡，致國泰銀行承辦人員陷於錯誤，核發被害人名義之信用卡一張（編號為：四
    五六三‧一一一○‧一四六三‧八○○七號之ＭＡＳＴＥＲ卡）予被告乙○○，
    益徵被告主觀上對於偽造署押、偽造私文書、行使偽造私文書等犯行，實難委為
    不知之理，準此諸節以觀，被告乙○○再持上開信用卡一張至如附表所示之商店
    消費，亦可證其主觀上確有意圖為自己不法所有之詐欺犯意，至為顯明。再者，
    被告乙○○於取得上開信用卡後，在該信用卡背面持卡人簽名欄上偽造「毛雅婷
    」之簽名一枚，而以「毛雅婷」之名義，與國泰銀行成立消費付款委託契約之意
    思表示，進而偽造私文書，並在如附表所示之商店刷卡，均足以生損害於毛雅婷
    及國泰銀行對於信用卡管理之正確性；其持該張信用卡至各特約商店刷卡消費，
    益證被告客觀上確係以此方式資為施行詐術之手段，其主觀上確有意圖為自己不
    法所有之詐欺犯意，彰彰甚明。綜上各情相互以參，被告之自白經核與事實相符
    ，堪可採信，本件事證明確，被告前揭犯行，均洵堪認定。
二、按持信用卡消費之人，必須在商店所出具之簽帳單之持卡人簽名欄內，留下與信
    用卡背面簽名相符之署押，始得完成以信用卡消費之程序，取得所購買之商品或
    服務，為眾所周知之事實，是信用卡之使用與持用者身分之真實與否，在交易上
    應具有不可分割之關連性，又按刑法第三百三十九條第一項之詐欺取財罪係以侵
    害他人財產法益為本質，以被害人有財產上之損害為必要。然就以詐術使他人交
    付、處分特定財物，行為人或第三人仍會給付相當之代價，該他人總財產價值並
    無減損之情形，是否仍構成詐欺取財罪，學者固有正、反不同之見解，此涉及刑
    法詐欺取財罪之性質係對於個別財產之犯罪亦或係對於全體財產之犯罪而有異。
    惟刑法詐欺取財罪既係以使用詐術使人交付具體物體為犯罪構成要件，應認屬對
    於個別財產之犯罪。信用卡聯合中心苟因受詐欺而給付款項，其由於此一交付行
    為喪失對於財物之占有、使用、收益、處分等權益，應構成財產之損害，縱使被
    害人可自其他途徑獲得補償（如遭盜刷之被害人得依據信用卡契約之法律關係，
    獲得損害填補），亦復如此，尚無礙於詐欺取財罪之成立，從而，苟行為人意圖
    為自己不法之所有，持偽造之簽帳單，以此資為詐術而使聯合信用卡中心誤信確
    係真實之簽帳單而陷於錯誤，足以生損害於信用卡所有人及依信用卡契約法律關
    係應給付之發卡銀行，所為應係構成刑法第三百三十九條第一項詐欺取財罪。又
    於信用卡簽名欄偽簽信用卡真正名義者，通常亦會在信用卡簽帳單顧客簽名欄，
    偽簽信用卡真正名義人之署押後，交還特約商店，表示持卡人確認簽帳單上記載
    之交易標的及金額，並向發卡銀行請求撥付消費款項予特約商店之旨。是該簽帳
    單含有收據及請款單之性質，應認屬刑法上之私文書，至屬明灼。故於他人之信
    用卡簽名欄偽簽信用卡真正名義人之署押而持該信用卡消費，所為應認係觸犯刑
    法第二百十六條、第二百十條之行使偽造私文書罪。核被告乙○○於信用卡申請
    書上偽造「毛雅婷」之簽名一枚後，持偽造之信用卡申請書向國泰銀行申請辦理
    信用卡，致國泰銀行承辦人員陷於錯誤，核發毛雅婷名義之信用卡一張予被告使
    用，所為係犯刑法第二百十六條、第二百十條之罪；而被告在上開信用卡背面持
    卡人簽名欄上偽造「毛雅婷」之簽名一枚後，持以向如附表所示之店家消費之行
    為，則係犯刑法第二百十六條、第二百十條及第三百三十九條第一項之罪。被告
    偽造署押（為辦理信用卡而在申請書上偽造「毛雅婷」之簽名一枚、為刷卡消費
    而在信用卡簽帳單上偽造「毛雅婷」之簽名）之行為，為偽造私文書（偽造信用
    卡申請書、偽造信用卡簽帳單）之部分行為，偽造私文書後復持以行使，偽造私
    文書之低度行為，應為行使偽造私文書之高度行為所吸收，均不另論罪。又被告
    先後所犯多次行使偽造私文書（行使偽造之信用卡申請書及行使偽造之信用卡簽
    帳單）及詐欺取財既遂（詐取如附表所示之財物）之犯行，均時間緊接，觸犯構
    成要件相同之罪名，顯係基於概括犯意反覆為之，為連續犯，應依刑法第五十六
    條連續犯之規定分別論以行使偽造私文書罪及詐欺取財既遂罪。又被告所犯行使
    偽造私文書（刷卡消費行使偽造簽帳單）與詐欺取財罪（詐得如附表所示之財物
    ）間，有方法、結果之牽連關係，應依刑法第五十五條規定，從一重之刑法第二
    百十六條、第二百十條之行使偽造私文書罪處斷。爰審酌被告犯罪之動機、目的
    係為貪圖不法利益、手段、詐得財物之價值、影響社會金融秩序及交易安全甚鉅
    ，然姑念被告乙○○與被害人毛雅婷間為母女關係，且被告犯後坦認犯行，顯見
    態度良好，尚知所悔悟等一切情狀，量處如主文所示之刑，並諭知如易科罰金以
    三百元折算一日之標準，以資懲儆。另偽造之國泰銀行信用卡申請書上偽造之「
    毛雅婷」簽名一枚、國泰銀行編號四五六三‧一一一○‧一四六三‧八○○七號
    ＭＡＳＴＥＲ信用卡簽名欄上偽造「毛雅婷」簽名一枚及信用卡簽帳單上偽造「
    毛雅婷」簽名六十四枚（含「商店存根聯」及「持卡人存根聯」上各三十二枚之
    簽名），應均依刑法第二百十九條之規定宣告沒收。
據上論斷，應依刑事訴訟法第二百九十九條第一項前段、第二百七十三條之一第一項
，刑法第五十六條、第二百十六條、第二百十條、第三百三十九條第一項、第五十五
條、第四十一條第一項前段、第二百十九條，罰金罰鍰提高標準條例第一條前段、第
二條，判決如主文。
本案經檢察官甲○○到庭執行職務
中      華      民      國      九十三      年      四    月    十六    日
                                  臺灣臺南地方法院刑事第六庭
                                          法  官  黃翰義
右正本證明與原本無異。
如不服本判決應於送達後十日內向本院提出上訴狀（應附繕本）。
                                          書記官   林憶梅
中      華      民      國      九十三      年      四    月    十六    日
附錄本案論罪科刑法條：
刑法第二百十六條
行使第二百十條至第二百十五條之文書者，依偽造、變造文書或登載不實事項或使登
載不實事項之規定處斷。
刑法第二百十條
偽造、變造私文書，足以生損害於公眾或他人者，處五年以下有期徒刑。
刑法第三百三十九條
意圖為自己或第三人不法之所有，以詐術使人將本人或第三人之物交付者，處五年以
下有期徒刑、拘役或科或併科一千元以下罰金。
以前項方法得財產上不法之利益或使第三人得之者，亦同。
前二項之未遂犯罰之。
